臺灣高等法院臺南分院刑事判決　　　　 96年度上訴字第231號
上　訴　人
即　被　告　乙○○
指定辯護人　本院公設辯護人戊○○
上　訴　人
即　被　告　丁○○
選任辯護人　李合法律師
　　　　　　趙培皓律師
上列上訴人因殺人未遂案件，不服臺灣臺南地方法院95年度訴字
第465號中華民國95年12月29日第一審判決（起訴案號：臺灣臺
南地方法院檢察署95年度偵字第2139號），提起上訴，本院判決
如下：
    主  文
原判決撤銷。
乙○○、丁○○共同殺人未遂，乙○○，累犯，處有期徒刑柒年
陸月；丁○○處有期徒刑柒年。
    事  實
一、乙○○曾於民國（下同）八十二年間分別因肅清煙毒條例、
    藥事法、麻醉藥品管理條例、槍砲彈藥刀械管制條例等案件
    ，經原審分別判處有期徒刑三年六月、七月、十月、一年二
    月確定，並定應執行有期徒刑五年十月確定，於八十四年十
    二月七日因縮短刑期假釋出監，嗣於假釋期間之八十五年間
    另因毒品案件，經撤銷假釋，入監執行殘刑有期徒刑三年二
    月十一日，於九十一年四月三十日縮短刑期執行完畢。竟仍
    不知改過遷善，於九十四年十一月六日因細故與甲○○發生
    口角，遂於九十四年十一月八日晚上八時許，以行動電話邀
    約甲○○至臺南市○區○○路四段「小北夜市」第六十號攤
    位「老李螺肉店」見面商談，並邀在「老李螺肉店」對面「
    小北夜市」第一一四號攤位「可口」工作之丁○○一同前往
    上址，而於同日晚上十時五十分許，在上開螺肉店攤位，竟
    與丁○○二人共同基於殺人之犯意聯絡，由丁○○持切生魚
    片之長刀（下稱生魚片刀）一支、乙○○持尖刀一把（未扣
    案，無証據証明係屬槍砲彈藥刀械管制條例管制之蝴蝶刀）
    ，共同朝甲○○之右手臂、右手腕、右手指、右大腿、左腹
    部下方、左胸、右胸等身體部位揮砍，致甲○○受有右背穿
    刺傷約四公分併右側血胸、右上臂約十公分撕裂傷、右前臂
    約三公分、右手掌約二公分撕裂傷、前腹壁左側二處穿刺傷
    各約二公分及三公分、右大腿約四公分撕裂傷等多處切割傷
    之傷害，乙○○與丁○○見甲○○已倒臥於血泊之中始罷手
    離開，甲○○經送往郭綜合醫院急診，因血壓低、冒冷汗、
    血胸等情，經以胸管置入引流後，復經轉往國立成功大學醫
    學院附設醫院急診，並進行右下葉肺葉楔狀切除、右上葉修
    復、氣管鏡、肌腱傷口修復等手術後，始倖免於難。
二、案經甲○○訴由臺南市警察局第五分局報請臺灣臺南地方法
    院檢察署檢察官偵查起訴。
    理  由
甲、証據能力部分：
一、按被告以外之人於檢察事務官、司法警察官或司法警察調查
    中所為之陳述，與審判中不符時，其先前之陳述具有較可信
    之特別情況，且為證明犯罪事實存否所必要者，得為證據，
    刑事訴訟法第一百五十九條之二定有明文。
二、查証人丙○○於本院審理時雖証述「其在『小北夜市』經營
    可口餐飲店，該店有賣海產類的東西，但大部分是作小吃，
    該店內並無生魚片刀」等語（見本院卷第八十七頁至第八十
    八頁）；核與証人於警詢時供証「店裡有生魚片刀，是切生
    魚片用」等情不符（見原審卷一第三九頁）。而本院審酌証
    人丙○○於警詢除上開與原審不符之証詞外，另就被告丁○○是否有在証人丙○○店裡工作，及當日丙○○的店是否有
    營業一節，証人丙○○於警詢時証述「當天我店公休沒有營
    業，丁○○有沒有在店裡我不知道」、「我沒有請丁○○工
    作，但是如果丁○○有到我店裡時，店裡較忙，我會叫他幫
    忙做事」、「（你是否知道當天在你所經營『可口』餐飲店
    對面『老李螺肉店』內所發生持刀殺人案件）我不知道」等
    語（見同上卷第三九頁），並未指証被告丁○○當日在場，
    且就案發經過亦証述「不知道」，顯見証人丙○○於警詢時
    所証「店裡有生魚片刀，是切生魚片用」等語，並無違背其
    自由意思，顯具有較可信之特別情況；又本件被害人甲○○
    係遭人持「生魚片刀砍殺」，又據証人甲○○証述在卷，且
    為被告許鎮朝供述在卷，則証人丙○○於警詢所為「店裡有
    生魚片刀，是切生魚片用」等語，係為證明被告丁○○犯罪
    事實存否所必要，揆之上開規定，証人丙○○於警詢所為與
    原審証詞不符之上開供証，自得作為本件之証據。
乙、實體方面：
一、訊據上訴人即被告乙○○固坦承上開持刀砍傷被害人之事實
    ，但與被告丁○○均矢口否認有上揭共同殺人之犯行，被告
    乙○○辯稱「當日僅伊持生魚片刀砍傷被害人甲○○，被告
    丁○○並未參與；且因當時有喝酒，被害人甲○○一直要搶
    走伊所持之生魚片刀，伊無殺人之故意」云云；被告丁○○
    則辯稱「當日伊係在場勸架，並未參與持刀殺害被害人甲○○」云云。
二、經查：
  (一)上揭被告乙○○、丁○○如何共同持刀砍殺被害人甲○○未
    遂等事實，業據証人即被害人甲○○於偵查中結證稱：「（
    案發經過？）九十四年十一月八日晚上十時許，在台南市○
    區○○路四段小北夜市老李螺肉店，我被乙○○及一位叫阿
    亮的人殺害」；「（何謂殺害？）乙○○拿蝴蝶刀，阿亮拿
    切生魚片的刀，往我身上砍、刺，二人都有出手，也都有刺
    到我，我有受傷」等語在卷（見偵查卷第二七頁）。証人甲○○嗣於原審審理時亦供証其身上所受之傷害，係遭二種刀
    器所傷，且當日除被告乙○○持刀砍殺伊外，另尚有一人參
    與共同砍殺伊之情（見原審卷二第二一頁）；而証人即當日
    在場目擊之張玉生於偵查中亦証稱「被告丁○○持生魚片刀
    與被告乙○○共同砍殺被害人甲○○」等情明確（見偵查卷
    第二八頁）；復經原審檢送相關卷證函請法務部法醫研究所
    鑑定結果，認「一般生魚片刀之寬度較大而較利於切割傷
    不易用於穿刺，若為穿刺常可造成明顯嚴重致命傷，故研判
    本案李員之傷勢中生魚片刀較符合為切割傷，而無造成穿刺
    傷之結果。由傷者右肺有中、下葉受刺創均離可能進入之
    傷口入口較遠且傷口寬度均不大，較支持為生魚片刀外之凶
    器所致，故研判較符合本案述及另一凶器，即蝴蝶刀造成右
    肺穿刺傷之結果。綜合研判：由檢送之資料研判被害人甲○○之傷勢研判除生魚片刀造成切割傷外，似尚有蝴蝶刀造
    成穿刺傷之可能性」等情，又有該所（９５）醫鑑字第２０
    ９６號鑑定報告附卷可稽（見原審卷二第一三二頁至第一三
    三頁），足認証人甲○○於偵查中指証「遭被告乙○○、丁○○分別持不同刀械砍殺」等情，並非無據。
  (二)被告丁○○雖一再否認共同持刀殺害被害人甲○○之事實，
    並以上開情詞置辯；另証人即同案被告乙○○於原審審理及
    本院審理時亦供証「當日僅係伊一人持刀砍傷甲○○，並無
    其他人共同參與，許朝亮亦僅在場勸架」云云。然查：
  １証人乙○○於本院審理時，雖一再証述「當時僅伊一人持生
    魚片刀砍傷甲○○」云云。然查，被告乙○○經原審於九十
    五年五月二十一日拘提到院，而於同年六月十九日行準備程
    序時，即供証「被告丁○○拿一把刀子刺向甲○○」等語（
    見原審卷一第七十三頁）；且被告邱朝鎮於原審準備程序期
    日爭點整理時，就被告丁○○持生魚片刀刺向被害人甲○○
    一節，亦不爭執。嗣於九十五年七月十七日被告丁○○經原
    審通緝到案，並以其事實有逃亡之虞、所為涉犯最輕本刑五
    年以上殺人未遂罪嫌而收押於看所守，於九十五年八月二十
    八日原審第一次審判期日，被告乙○○始改口稱：「（你用
    什麼東西砍殺被害人甲○○？）我們發生口角後，我起身到
    隔壁海產店拿一把生魚刀片，後來被告丁○○看到我們在那
    邊吵架，就跑過來勸阻我們」云云，不惟自承持生魚片刀殺
    傷被害人甲○○，尚配合被告丁○○所稱當時係勸阻其二人
    吵架之說詞，則被告乙○○於本院及原審審理期日所為上開
    証詞，其真實性已見其疑。且查被告乙○○之所以更易其詞
    ，乃因被告丁○○之姐丙○○於九十五年七月二十四日下午
    十五時許前往台灣台南看守所會面被告乙○○時，因邱、許
    先前已經合議，而獲被告乙○○應允同意獨自負起本件罪責
    ，且丙○○於對談期間再三叮嚀被告乙○○應遵守自扛罪責
    之承諾，丙○○為避嫌，甚或刻意將被告丁○○稱為「黑仔
    」，然對照二人前後對話內容或被告丁○○之開庭時間等，
    其所稱「黑仔」，確為被告丁○○無疑。此經本院當庭勘驗
    台灣台南看守所檢送之該日証人丙○○會面被告乙○○二人
    之對話錄音，其內容為：「鎮：我有跟亮仔講好了，我有跟
    他講那樣」；「鎮：我有跟黑人仔說那個要請律師的那條跟
    被害人說說，我有想說那條我要扛起來」；「鎮：你不要哭
    啦，看了真難過，我知道。我是想說兩個一個可以就．．，
    我有跟他說我．．．．．你知道的」；「女：你跟我說的話
    要記得，不能沒做」，「鎮○○○道啦，我想說原本還沒看
    到他，我想說先．．．」；「鎮：他突然進來我嚇了一跳」
    ; 「女：他很忠心，他的家庭有一餐沒一餐的，要認真努力
    賺錢，手指頭不小心撞受傷，都是劫數，人一定有劫數，要
    靠什麼幫忙你心裏也有數，．．．你有聽懂嗎，你看跟黑仔
    怎麼說，一定要做對，不要反覆不定，要清醒一點，不要總
    是眼睛睜不開，想要怎樣就怎樣，要想我們都是緣份才能當
    姐弟還是朋友還是母子，不要現在說知道，過了就都不知道
    這樣就糟糕」，「鎮：會啦」; 「女：你跟我說話你後面有
    佛祖在聽」，「鎮○○○道啦」；「女：你要會想你答應的
    事你要記得不要讓我聽到你又起變化，那你就對不起我」等
    語，此有本院勘驗結果、錄音譯文（見本院卷第九十頁、原
    審卷二第二頁至第四頁）及錄音光碟附卷可稽。足證被告乙○○於原審審理期日及本院証述「當日僅伊一人持生魚片刀
    砍傷被害人、許朝亮僅在場勸架」云云，均係事後迴護被告
    許朝亮之詞，不足採信。
  ２至於証人乙○○於本院審理時，雖又証稱「（在看守所與丙○○對話時，所說『這條我要扛起來，我是想說兩個，一個
    就可以』）應該不是講丁○○的事」、「（請鈞院提示95年
    7月24日丙○○接見證人錄音譯文第一頁第40行『即乙○○
    說：我不知道黑仔他會被抓進來，我那時要拼出去，看可不
    可以拼出去，結果沒辦法』，當時你說這些話是什麼意思？
    ）丁○○是勸架，我怕會被判刑，想要交保，所以才推卸給
    他，我想他並沒有砍被害人應該沒有關係。」等語（見本院
    卷第九五頁、第九六頁）。惟查：
    稽之証人乙○○該日在看守所與証人丙○○之對話內容，
      証人乙○○係先向丙○○說「我有跟亮仔（即丁○○）講
      好了，我有跟他講那樣」之後，經幾次對話，証人乙○○
      才又說「我有跟黑人仔說那個要請律師的那條跟被害人說
      說，我有想說那條我要扛起來」，經証人丙○○說「我跟
      你說，．．．咱們也要看．．．看怎樣姐幫你忙，我們錯
      就錯了，沒關係」，証人乙○○始又稱「你不要哭啦，看
      了真難過，我知道。我是想說兩個一個可以就．．，我有
      跟他說我．．．．．你知道的」等語（見原審卷二第二頁
      ）；再佐以証人丙○○於本院審理時証述「曾稱呼被告丁○○『黑仔』」等語觀之（見本院卷第八八頁），顯見証
      人乙○○所稱「我有想說那條我要扛起來」、「我是想說
      兩個一個可以就．．，我有跟他說我．．．．．你知道的
      」等語，係指本件殺人未遂案件，証人乙○○上開証述「
      其說要扛起來，應該不是講丁○○的事」云云，自難信採
      。
    又被害人甲○○確為二人分持不同之刀械砍殺，已如上述
      ，從而証人乙○○經警拘提到案後，於九十五年六月十九
      日原審準備程序期日時供稱「我沒有殺他，．．．被告丁○○拿一把刀子刺向甲○○，我有用手打甲○○，但沒有
      拿蝴蝶刀殺他，是丁○○殺他的」等語（見原審卷一第七
      三頁）；就被告丁○○部分尚非虛構，且縱令証人乙○○
      經警拘提到案後，為求交保，乃於原審準備程序期日為上
      開供述，亦或係因此而供出被告丁○○部分之實情，非必
      係為「誣指被告丁○○」而為之，証人乙○○事後於本院
      証述「丁○○是勸架，我怕會被判刑，想要交保，所以才
      推卸給他，我想他並沒有砍被害人應該沒有關係。」云云
      ，亦無可採。
  ３再查，觀之被害人甲○○自警詢迄至原審審理時，除指証遭
    二人分持不同刀械砍殺外，均未指証其遭人砍殺時，被告丁○○或第三人有上前「勸阻」之情（見警卷第一頁至第三頁
    、偵卷第二七頁、原審卷第二０頁至第三０頁），則若果真
    被告丁○○當日確僅係在場勸架，証人甲○○何以自警詢迄
    至原審審理時，均未能實情以告，甚而於原審以証人身分到
    庭作証時，証述「沒有見過丁○○」等語（見原審卷二第二
    ０頁），則被告丁○○所辯「僅在場勸架」云云，自難信採
    。
  (三)另証人即被害人甲○○雖於原審審理時証述「丁○○並未持
    生魚片刀砍殺他，那天殺伊之人，比在庭之丁○○要瘦，而
    且未戴眼鏡，應該不是他，因為體格差很多，不像他」等情
    （見原審卷二第二六頁）。然查：
  １被告丁○○於被告乙○○持刀砍殺甲○○時，確實在場一節
    ，業為被告丁○○所自承；乃証人甲○○嗣於原審審理時卻
    證稱「沒有見過在庭之被告丁○○，不記得被告丁○○曾出
    現在現場」等語（見原審卷二第二０頁、第二一頁），已有
    不實。再者，証人甲○○於偵查中即指証「被告乙○○持刀
    ，被告丁○○持生魚片刀往伊身上砍、刺」等情（見偵卷第
    二七頁），並於警詢時指認被告丁○○之口卡片及照片，確
    認被告丁○○確有持刀砍殺伊之情（見警卷第六、七頁）；
    另被告丁○○確持從其姐丙○○在小北夜市所經營之一一四
    、一一五攤位取出之生魚片刀殺傷甲○○，又據證人即在場
    目睹之張玉生於偵查中結證屬實在卷。且證人張玉生與被告
    丁○○之姐丙○○係同在小北夜市經營小吃攤位，其就附近
    攤位之人事當甚為熟悉，是証人張玉生於偵查中證稱：「（
    案發經過？）我在外面招呼客人，我看到阿亮回到他打工的
    店內，那個店是我的隔壁店，也算老李螺肉店的斜對面，店
    名叫作「可口」，他拿一支切生魚片的刀子走到老李螺肉店
    ，我就看到阿亮與一個我不認識的人在砍甲○○」; 「（甲○○是否有受傷流血？）有，流很多血，包括阿亮及另一個
    不認識的人身上也都是血，阿亮砍完後又回到他的店內。」
    ，當無誤認可能；復核與証人丙○○於警詢時證稱「其店內
    確有生魚片刀」等情，及被告丁○○於原審供述「我平日就
    幫我姐姐（即丙○○）的忙（意即在丙○○店內工作）」等
    情相符（見原審卷一第三九頁、第一七六頁）。顯見証人甲○○於偵查中之指証，並非虛構，而可信採，嗣証人甲○○
    於原審所為上開有利於被告丁○○之証詞，應係事後迴護被
    告丁○○之詞，亦無足採。
  ２另被害人甲○○於警詢時雖另指稱「與被告乙○○共同行兇
    者為綽號『神經』之人」，於偵查中則另稱係「阿亮」之人
    ，兩者似有不符。然查，証人甲○○與被告丁○○原不相識
    ，兩人係於案發當時經被告乙○○介紹，始初次謀面，為証
    人甲○○於偵查中證述在卷，從而証人甲○○對被告丁○○
    之外號本無所知。又本件案發時間為九十四年十一月八日，
    証人甲○○於九十四年十一月十七日第一次製作警詢時，雖
    指稱「係遭綽號『銀龍』持蝴蝶刀、『神經』持生魚片刀殺
    傷」，於同年十一月二十九日仍指稱「係遭綽號『銀龍』（
    即被告許鎮朝）與『神經』兩人持刀殺害」等情，迄至九十
    五年一月三日，經警方提示被告丁○○之口卡片及彩色刑案
    蒐證照片供其指認，証人甲○○仍稱「被告丁○○即是在小
    北夜市持生魚片刀殺傷伊綽號『神經』之人」等語（見警卷
    第五頁）；嗣於九十五年二月十五日檢察官偵查中，証人甲○○則證稱「係遭被告乙○○及一位叫『阿亮』之人殺傷」
    等情，經檢察官質之先前不認識「阿亮」，為何知悉下手之
    人叫「阿亮」一節，証人甲○○方稱「係被告乙○○約伊去
    談判時介紹認識」（見偵卷第二七頁），顯見証人甲○○警
    、偵訊雖就持生魚片刀砍殺伊之人之綽號，先後為『神經』
    、『阿亮』不同之稱呼，但就持刀殺害之人確係「被告丁○○」一節則先後指証一致，自難以証人甲○○就被告丁○○
    之綽號，於警詢時指稱係「神經」，即認証人甲○○於偵查
    中對於被告丁○○之指証，有何全然無可採信之處，並據為
    被告丁○○有利之証據。
  ３再稽之本件案發經過全程以觀，被告丁○○為被告乙○○延
    請來助力之人，為防証人甲○○將來尋仇，被告乙○○於介
    紹當時捏稱被告丁○○之外號，並非不可能，此佐以被告乙○○於九十五年七月二十四日，在台南看守所與証人丙○○
    對話時，就被告丁○○之綽號，亦忽而稱「亮仔」，忽而稱
    「黑人仔」，即可証明。此外，綜合証人甲○○警詢及偵查
    中之供証，除就被告丁○○之綽號之供証前後不一外，其餘
    並無二致，顯見証人甲○○應係於第三次警詢時知悉被告丁○○真實姓名，乃於檢察官中偵查中改稱被告丁○○為「阿
    亮」，從而，亦難以証人甲○○於警詢時稱被告丁○○之綽
    號為「神經」，而認証人甲○○於偵查中之指証係屬虛構，
    並據為被告丁○○無罪之証據。
  (四)辯護人雖另以：被告丁○○之姐姐丙○○曾因招呼客人與證
    人張玉生發生糾紛，因之其立場有所偏頗，證言是否可信，
    已非無疑。再依警方呈送原審案發地點照片及員警陳立武所
    繪案發現場圖顯示，面對「老李螺肉店」正門右側有一大冰
    櫃，被害人係於冰櫃後方殺傷，依當時證人張玉生所站位置
    ，根本無法見到冰櫃後方所發生事實，因認證人張玉生證言
    並不可採云云。惟查：
  １證人張玉生縱令與被告丁○○之姐姐即証人丙○○曾因招呼
    客人發生齟齬。然證人張玉生於偵查及原審審理時，均結證
    稱「被告丁○○確實持生魚片刀殺傷甲○○」之情；且証人
    張玉生與被告丁○○並無怨隙，又據証人張玉生証述在卷（
    見原審卷二第三六頁），而証人丙○○於本院審理時亦証稱
    「與張玉生發生爭執，丁○○沒有介入」之情（見本院卷第
    八九頁），則被告丁○○既與証人張玉生毫無怨隙，亦未介
    入証人張玉生與丙○○之事，衡情証人張玉生當無因與証人
    丙○○招呼客人之小小嫌隙，即設詞誣陷被告丁○○之理；
    況被告丁○○持刀砍殺証人甲○○之情，又據証人甲○○於
    偵查中指証在卷，被告丁○○亦供認「証人甲○○遭人砍殺
    時，其有在場」之事實，且証人甲○○係遭二人分持不同之
    刀械砍傷，又如上述，再再均足佐証証人張玉生偵查中証詞
    之真實性，從而被告辯護人此部分所辯，自難信採。
  ２又被告乙○○與丁○○共同殺傷甲○○之情形，應為一動態
    之過程，即被害人甲○○當無靜止在原地，任由被告乙○○
    及被告丁○○下手砍殺之情，又據証人乙○○証述「我和他
    打在一起，翻了二、三桌子」等語在卷（見本院卷第九四頁
    ），顯見被告乙○○、丁○○持刀砍殺被害人時，應非僅侷
    限在冰櫃後方，從而，依證人張玉生當時所站位置，尚非無
    法見到案發經過；況當日既發生持刀殺人事件，衡之常情，
    証人張玉生亦不可能呆立在原點，而不移動位置，察看究竟
    發生何事？此外，稽之証人張玉生於偵查中証述「我在外面
    招呼客人，我看到阿亮（即丁○○）回到他打工的店內，那
    個店是我的隔壁店，也算老李螺肉店的斜對面，店名叫作『
    可口』，他拿一支切生魚片的刀子走到老李螺肉店，我就看
    到阿亮與一個我不認識的人在砍甲○○」等語（見偵卷第二
    八頁），則依証人張玉生上開証詞，証人丁○○必當經過證
    人張玉生之店門口，有現場拍攝相關攤位位置之照片多幀在
    卷可稽（見原審第四二頁至第四四頁）；基此，證人張玉生
    能目睹本件犯行經過，並無可疑，辯護人上開所辯，亦無可
    採。
  (五)至於証人甲○○於偵查中、原審雖指稱「被告乙○○係持蝴
    蝶刀砍殺伊」之情（見偵卷第二七頁、原審卷二第二一頁）
    ，但為被告乙○○所否認，且本件除証人甲○○之指証外，
    並未扣得被告乙○○當日持有之刀械，又查無証據足証被告
    乙○○當日確係持槍砲彈藥刀械管制條例管制之蝴蝶刀行兇
    ，從而証人甲○○指証被告乙○○所持之刀械係「蝴蝶刀」
    一節，尚屬不能証明。另法務部法醫研究所上開鑑定結果，
    認「被害人甲○○之傷勢研判除生魚片刀造成切割傷外，似
    尚有蝴蝶刀造成穿刺傷之可能性」，該次之鑑定，係以被害
    人甲○○之指証及所受之傷勢，暨檢察官起訴書所認有「蝴
    蝶刀」之情事，而予以鑑定，並以鑑定結果認依被害人身上
    所受之傷勢，因應有二種不同之刀械傷，乃以之研判被害人
    除遭生魚片刀砍傷外，另可能遭蝴蝶刀砍傷（見原審卷二第
    一三二頁至第一三三頁），顯見法務部法醫研究所認「被害
    人另遭蝴蝶刀砍傷」一節，係依被害人傷勢及指証，及檢察
    官起訴認「有蝴蝶刀」一節而為研判，尚非因有扣案之刀械
    ，始為上開之鑑定，準此，亦難以法務部法醫研究所認「被
    害人另遭蝴蝶刀砍傷」一節，即認被告乙○○當日所持之刀
    械確係「蝴蝶刀」；惟依法務部法醫研究所上開鑑定結果，
    認証人甲○○當日所受之傷勢，其中所受之切割傷，應係生
    魚片刀較為符合，另有一部分係「刺傷」，應係生魚片刀以
    外之凶器所致一節（見原審卷二第一三三頁），顯見被告乙○○當日所持之刀械，應係生魚片刀外之尖刀，亦可認定。
  (六)末按，刑法上殺人罪與傷害或傷害人致死罪之區別，應視加
    害人有無殺意為斷，至於被害人所受之傷害程度，雖可作為
    審究犯意方面之參考，但不能據為認定有無殺意之唯一標準
    。查一般之生魚片刀，刀刃長、刀鋒銳利，另被告乙○○所
    持之尖刀，既造成被害人甲○○受有右背穿刺傷約四公分併
    右側血胸、前腹壁左側二處穿刺傷各約二公分及三公分（見
    法務部法醫研究所鑑定書，原審卷二第一三一頁至第一三三
    頁），顯見該把尖刀銳利異常，從而生魚片刀及尖刀，客觀
    上均足以造成被害人身體、生命之危害；再觀諸被告乙○○
    及被告丁○○同時分別持上開刀械刺殺被害人，且下手之部
    位有左腹部下方、左胸、右胸等人體重要臟器所在之位置，
    極容易造成被害人甲○○大量失血休克或器官衰竭等死亡之
    結果。而被告二人行兇之結果亦確實造成被害人血壓低、冒
    冷汗、血胸等情，幸經台南市郭綜合醫院先以胸管置入引流
    後，復經轉往國立成功大學醫學院附設醫院急診，並進行右
    下葉肺葉楔狀切除、右上葉修復、氣管鏡、肌腱傷口修復等
    手術後，始倖免於難，此分別有：郭綜合醫院診字第０八八
    四七九號診斷證明書（警卷第二十二頁）記載：１甲○○於
    九十四年十一月八日前往該院就診，經診治醫師莊哲淳診斷
    有：右背穿剌傷約四公分併右側血胸；右上臂約十公分撕裂
    傷，右前臂約三公分，右手掌約二公分撕裂傷；前腹壁左側
    二處穿剌傷各約二公分及三公分；右大腿約四公分撕裂傷等
    傷害。２另記載：病人自行步入急診（九十四年十一月八日
    ）自訴遭人砍殺，因血壓低，心跳約１３０／min，併冒冷
    汗，經Ｘ光檢查，右側血胸，經胸管置入引流後轉成大醫院
    治療；成功大學醫學院附設醫院第039489號診斷證明書（警
    卷第二十三頁）記載：甲○○於九十四年九月十一日因：
    右側胸腔穿剌傷併右側血胸多處切割傷（右手橈側七公分
    、右手腕背部五公分、右大腿七公分、左腹股溝上一點五公
    分、右上臂十八公分、右背近中線三點五公分、左乳下二點
    五公分）等原因，經急診入院，於當日接受(1)右下葉肺葉楔
    狀切除(2)右上葉修復(3)氣管鏡(4)肌腱與傷口修復手術等情在
    卷，足證被告二人下手之重，顯有致被害人甲○○於死之殺
    人犯意，被告乙○○辯稱「無殺人之犯意」云云，並無可採
    。
  (七)綜上，被告二人上開所辯，均係屬事後卸責之詞，均無可採
    ，本件事証明確，被告乙○○、丁○○犯行，洵堪認定。
三、按行為後法律雖有修正，但其內容僅係形式上做文字之修正
    ，或僅係將法理明文化，或僅係易動法條項次時，因未涉及
    犯罪構成要件或處罰內容之變更，自非屬法律之變更，而無
    依刑法第二條第一項之規定予以比較新舊法之必要，惟修正
    後之內容如客觀上已涉及犯罪構成要件或處罰內容等實質上
    變更時，即屬法律之變更，而應依刑法第二條第一項之規定
    比較新舊法。至比較結果，如修正後之內容，依行為人所犯
    個案具體主觀上比較結果，認並無有利之情形時，依刑法第
    二條第一項前段之規定，即應適用舊法即行為時法，如有利
    於行為人時，則應依刑法第二條第一項後段之規定，適用新
    法即裁判時法，足見應否適用刑法第二條第一項之規定比較
    新舊法，應取決於修正後法條之實質內容，於客觀上是否已
    有變更為依據，而非取決於是否有利於行為人，至於究竟應
    適用行為時法或裁判時法，始應就行為人所犯個案做具體主
    觀上之比較以判斷新法是否有利於行為人，如新法有利於行
    為人，則應適用新法即裁判時法，如新法並無有利於行為人
    之情形時，則應適用舊法即行為時法。查刑法第二十八條、
    第四十七條、第六十四條、第六十五條等條文，業於九十四
    年二月二日修正公布，其中：(一)第二十八條已由原先之「二
    人以上共同實施犯罪之行為者，皆為正犯」，修正為「二人
    以上共同實行犯罪之行為者，皆為正犯」，足見修正後刑法
    第二十八條之規定，已將陰謀共同正犯及預備共同正犯，排
    除在共同正犯之範疇之外，足見修正後刑法第二十八條規定
    之內容，已非僅係形式上做文字之修正，或僅係將法理明文
    化，或僅係易動法條項次時，已涉及犯罪構成要件或處罰內
    容之變更，自屬法律之變更。(二)第四十七條由原先之「受有
    期徒刑之執行完畢，或受無期徒刑或有期徒刑一部之執行而
    赦免後，五年以內再犯有期徒刑以上之罪者，為累犯，加重
    本刑至二分之一」，修正為「受徒刑之執行完畢，或一部之
    執行而赦免後，五年以內故意再犯有期徒刑以上之罪者，為
    累犯，加重本刑至二分之一。」、「第九十八條第二項關於
    因強制工作而免其刑之執行者，於受強制工作處分之執行完
    畢或一部之執行而免除後，五年以內故意再犯有期徒刑以上
    之罪者，以累犯論」；(三)第六十四條第二項由原先之「死刑
    減輕者，為無期徒刑或為十五年以下十二年以有期徒刑」，
    修正為「死刑減輕者，為無期徒刑」；(四)第六十五條第二項
    由原先之「無期徒刑減輕者，為七年以上有期徒刑」，修正
    為「無期徒刑減輕者，為二十年以下十五年以上有期徒刑」
    ；並均自被告乙○○、丁○○二人行為後之九十五年七月一
    日施行。是依上開規定，被告二人無論依修正前或後刑法第
    二十八條規定，均成立共同正犯，修正後刑法第二十八條並
    未有利於被告二人；另被告二人所犯殺人未遂罪，其法定刑
    為死刑或無期徒刑部分，若依法減輕其刑之後之科刑範圍而
    言，則以修正前第六十四條第二項、第六十五條第二項之規
    定有利於被告二人；再關於累犯之規定，依該條修正後之規
    定，係將再犯之罪限於「故意犯」時，始認成立累犯，而依
    該條規定加重其刑；本件被告乙○○再犯之罪既係殺人未遂
    罪，屬故意犯，無論依修正前或修正後之規定，均應論以累
    犯；則綜合上情比較新舊法結果，以修正前刑法第二十八條
    、第四十七條、第六十四條第二項、第六十五條第二項之規
    定有利於被告二人，依九十五年七月一日施行之刑法第二條
    第一項前段之規定，自應適用行為時法即修正前刑法第二十
    八條、第四十七條、第六十四條第二項、第六十五條第二項
    之規定。
四、核被告乙○○、被告丁○○所為，均係犯刑法第二百七十一
    條第二項、第一項之殺人未遂罪。被告乙○○、被告丁○○
    二人間，互有犯意之聯絡及行為之分擔，均為共同正犯。再
    被告二人已著手於上開殺人行為之實行而不遂，為未遂犯，
    爰依刑法第二十五條第二項規定，按既遂犯之刑減輕之。另
    被告乙○○曾於八十二年間分別因肅清煙毒條例、藥事法、
    麻醉藥品管理條例、槍砲彈藥刀械管制條例等案件，經原審
    分別判處有期徒刑三年六月、七月、十月、一年二月確定，
    並定應執行有期徒刑五年十月確定，於八十四年十二月七日
    因縮短刑期假釋出監，嗣於假釋期間之八十五年間另因毒品
    案件，經撤銷假釋，入監執行殘刑有期徒刑三年二月十一日
    ，於九十一年四月三十日縮短刑期執行完畢，有台灣台南地
    方法院檢察署刑案資料查註紀錄及臺灣高等法院被告前案紀
    錄表在卷可按，其於五年以內再犯本件有期徒刑以上之罪，
    為累犯，除法定刑死刑、無期徒刑部分不得加重外，其餘有
    期徒刑部分應依修正前刑法第四十七條規定加重其刑。被告
    乙○○同時有加重及減輕事由，應依法先加後減之。
五、原審以被告二人罪証明確，因予論罪科刑，固非無見。惟查
    ，被告乙○○持以殺害被害人之刀械係屬「尖刀」，已如上
    述，原審認係蝴蝶刀，已有不當。且依原審之認定，被告乙○○所持之刀械若屬蝴蝶刀，應係屬槍砲彈藥刀械管制條例
    所管制之刀械，原審未併予認定被告二人尚犯有槍砲彈藥刀
    械管制條例之罪，亦未於判決理由詳予敘述不予認定之理由
    ，亦有未當。被告二人上訴否認犯罪，並分別以上開情詞指
    摘原判決不當，均無理由，但原判決既有上開可議之處，即
    屬無可維持，應由本院予以撤銷改判。爰審酌被告二人為細
    故即任意砍殺他人，對他人生命權視如草芥，犯罪後被告丁○○猶飾詞狡辯，被告乙○○則為迴護被告丁○○，甚而欲
    承擔本件全部罪責，圖匿飾真象，妨害司法調查等之被告二
    人犯罪之動機、手段、所生之危害非輕，及被告二人迄今未
    與被害人達成和解，犯後態度惡劣等一切情狀，分別量處如
    主文第二項所示之刑，以資懲儆。又被告二人持以行兇之生
    魚片刀非被告兩人所有，另尖刀一把亦未扣案，且被告二人
    又均否認有持該把尖刀行兇，尚無証據足証係被告二人所有
    ，爰均不併予宣告沒收收。
六、又本案被害人甲○○確實由被告乙○○、被告丁○○共同下
    手行兇，業如上述；被告乙○○、被害人甲○○於原審審理
    時，被告乙○○於本院審理時，就被告丁○○是否下手行兇
    等重要關係之事項，供前具結，竟為虛偽陳述，涉犯偽證罪
    嫌部分，應另由檢察官偵辦，附此敘明。
據上論結，應依刑事訴訟法第369條第1項前段、第364條、第299
條第1項前段，95年7月1日施行之刑法第2條第1項前段、第271條
第2項、第1項、第25條第2項、95年7月1日施行前刑法第28條、
第47條，判決如主文。
本案經檢察官張太龍到庭執行職務。
中　　華　　民　　國　　96　　年　　4 　　月　　11　　日
                  刑事第四庭    審判長法　官　吳志誠
                                      法　官  羅心芳
                                      法　官  陳珍如
以上正本證明與原本無異。
如不服本判決，應於收受本判決後十日內向本院提出上訴書狀。
其未敘述上訴理由者並得於提起上訴後十日內向本院補提理由書
狀（均須按他造當事人之人數附繕本）「切勿逕送上級法院」。
　　　　　　　　　　　　　　　　　　　書記官　岑　玢
中　　華　　民　　國　　96　　年　　4 　　月　　11　　日
附錄：本判決論罪科刑條文
刑法第271條第1項、第2項
殺人者，處死刑、無期徒刑或十年以上有期徒刑。
前項之未遂犯處罰之。
